臺灣高雄地方法院刑事判決　　　　　　 96年度交易字第256號
公　訴　人　臺灣高雄地方法院檢察署檢察官
被　　　告　甲○○
上列被告因過失傷害案件，經檢察官提起公訴（96年度偵字第
5056號），嗣因被告就被訴事實為有罪之陳述，經本院合議庭裁
定由受命法官獨任依簡式審判程序審理，判決如下：
    主  文
甲○○犯過失傷害罪，處拘役伍拾日，如易科罰金，以銀元佰
元即新臺幣玖佰元折算壹日，緩刑貳年，並應向國庫支付新臺幣
萬元。
    事  實
一、甲○○考領普通自小客車駕駛執照，於民國95年5 月3 日晚
    上8 時51分許，駕駛車牌號碼XM-9121 號自小客車，沿高雄
    市○○區○○路南往北方向行駛，於行經後昌路992 號前欲
    迴轉往南行駛。其本應注意駕駛汽車停車起駛、迴轉應遵守
    道路交通標線之指示，且依當時天候晴、道路乾燥、無缺陷
    、無障礙物、視距良好等情，並無不能注意情事，竟於上開
    劃有分向限制線禁止迴車之路段，貿然違規迴轉，適有乙○
    ○騎乘車牌號碼MF5-016 號重型機車以時速50至60公里之時
    速超速因煞避不及，並從外側車道騎至內側車道欲超越甲○
    ○之自小客車，而發生碰撞，造成乙○○人車倒地，受有右
    脛骨骨折、右股骨骨折及右下肢多處擦傷等傷害。甲○○於
    有偵查犯罪權限之機關及公務員發覺其犯罪前，旋即主動撥
    打電話報警並向負責處理之員警自承其因駕車發生前揭車禍
    之情，進而接受裁判。
二、案經乙○○訴由高雄市政府警察局楠梓分局報告臺灣高雄地
    方法院檢察署檢察官偵查起訴。
    理  由
一、本件被告所犯係死刑、無期徒刑、最輕本刑為3 年以上有期
    徒刑以外之罪，其於準備程序中就被訴事實為有罪之陳述，
    經法官告知簡式審判程序之旨，並聽取公訴人及被告之意見
    後，本院合議庭認宜進行簡式審判程序，依刑事訴訟法第
    273 條之1 合議裁定由受命法官獨任進行簡式審判程序，合
    先敘明。
二、上揭事實，業據被告甲○○於本院審理時自白不諱，且與證
    人即告訴人乙○○於警詢、偵查及本院之證述互核相符，並
    有道路交通事故現場圖、道路交通事故調查報告表、談話紀
    錄表、國軍左營醫院診斷證明書等各1 份及現場照片2 紙在
    卷可稽，足認被告之自白與事實相符，應可採信。從而，本
    件事證明確，被告犯行足堪認定，應依法論科。
三、被告行為後，刑法、刑法施行法業已於94年2 月2 日、95年
    6 月14日修正公布，並均自95年7 月1 日施行，參酌最高法
    院95年5 月23日刑事庭第8 次會議決議，應依刑法第2 條第
    1 項之規定，為新舊法比較：
（一）修正前刑法第33條第5 款規定：「罰金：1 元以上。」修
      正後該款規定「罰金：新台幣1000元以上」，是比較新舊
      法結果，以舊法較有利於行為人。
（二）易科罰金之折算標準，經適用修正前刑法第41條、修正前
      罰金罰鍰提高標準條例第2 條（現已刪除）及現行法規所
      定貨幣單位折算新臺幣條例第2 條之結果，最高得以銀元
      300 元即新臺幣900 元折算1 日，依修正後刑法第41條之
      規定，則係以新臺幣1000元、2000元或3000元折算一日，
      比較結果，自以舊法有利於被告。
（三）修正前刑法第62條原規定：「對於未發覺之罪自首而受裁
      判者，減輕其刑」，嗣後修正為：「對於未發覺之罪自首
      而受裁判者，得減輕其刑」。如依修正前之規定，凡行為
      人自首者，法院應依法減輕其刑，並無裁量空間；然修正
      後則改為法院得依情節決定是否減輕其刑，要無必須減輕
      其刑之限制。本件被告符合自首之規定，經比較修正前、
      後關於自首之規定，修正後之規定並未有利於被告。
（四）經綜合比較結果，新法對被告並非有利，應依刑法第2 條
      第1 項前段之規定，適用行為時法即修正前之刑法處斷之
      。
四、核被告所為，係犯刑法第284 條第1 項前段過失傷害罪。又
    被告在本件肇事後，於有偵查犯罪權限之機關及公務員發覺
    其犯罪前，即主動撥打電話報警並向負責處理之員警自承其
    因駕車發生前揭車禍之情，進而接受裁判等情，有交通事故
    談話紀錄表在卷可憑，是被告之行為合於刑法第62條自首要
    件，堪予認定，爰依刑法第62條前段規定，減輕其刑。爰審
    酌被告違反禁止迴轉之規定致為本件犯行，確有過失，惟告
    訴人超速行駛至閃避不及，復騎乘機車行駛至內車車道，故
    告訴人對於本件車禍之發生，亦有過失，另被告並無前科，
    有臺灣高等法院被告前案紀錄表在卷可稽，犯後坦承犯行，
    於肇生車禍事故後，立即報警，態度尚佳，且多次欲與告訴
    人和解，惟因和解金額過高致無法和解，復經公訴人以被告
    犯後態度良好，請求從輕量刑等一切情狀，從輕量處如主文
    所示之刑，並諭知易科罰金之折算標準。
五、又依95年7 月1 公佈施行之刑法第74條第2 項規定：緩刑之
    宣告得斟酌情形，命犯罪行為人為下列各款之事項：第4 款
    向公庫支付一定之金額。而犯罪在新法施行前，新法施行後
    之緩刑宣告，應適用新法第74條之規定（參照最高法院第8
    次刑事庭會議決議）。查告未曾因故意犯罪受有期徒刑以上
    刑之宣告，有臺灣高等法院被告前案紀錄表在卷可憑，是被
    告一時疏失，致罹刑章，現已坦承犯行，並向承辦員警自首
    而接受裁判，業如前述，被告經此刑事追訴、審判之教訓後
    ，當能知所警惕而無再犯之虞，故本院認為所宣告之刑，以
    暫不執行為適當，爰依刑法第74條第1 項第1 款之規定，併
    宣告緩刑2 年，令其於緩刑期間審慎行事，以啟自新。復審
    酌被告之過失程度、家境小康、願意支付最高新臺幣（下同
    ）5 萬元予國庫及緩刑期間為2 年等情，爰依刑法第74條第
    2 項第4 款，命被告向國庫支付3 萬元。
據上論斷，應依刑事訴訟法第273 條之1 第1 項、第299 條第1
項前段，刑法第2 條第1 項前段、第284 條第1 項前段、（修正
前）第62條、（修正前）第41條第1 項前段、第74條第1 項第1
款、第2 項第4 款，罰金罰鍰提高標準條例第1 條前段、（廢止
前）第2 條，判決如主文。
本案經檢察官丙○○到庭執行職務。
中　　華　　民　　國　　96　　年　　6 　　月　　20　　日
                  交通法庭  法　官 梁淑美
以上正本證明與原本無異。
如不服本判決，應於收受送達後10日內向本院提出上訴書狀。
中　　華　　民　　國　　96　　年　　6 　　月　　20　　日
 　　　　　　　　　　       書記官 林麗文
附錄本判決論罪之法條：
中華民國刑法第284條
（過失傷害罪）
因過失傷害人者，處6 月以下有期徒刑、拘役或5 百元以下罰金
，致重傷者，處1 年以下有期徒刑、拘役或5 百元以下罰金。
從事業務之人，因業務上之過失傷害人者，處1 年以下有期徒刑
、拘役或1 千元以下罰金，致重傷者，處 3 年以下有期徒刑、
 拘役或2 千元以下罰金。
